【裁判字號】    98,上訴,2731
【裁判日期】    980825
【裁判案由】    毒品危害防制條例
【裁判全文】
臺灣高等法院刑事判決                98年度上訴字第2731號
上  訴  人  台灣板橋地方法院檢察署檢察官
被      告  甲○○
上列上訴人因被告違反毒品危害防制條例案件，不服台灣板橋地
方法院九十八年度訴字第一一六三號，中華民國九十八年六月十
日第一審判決（起訴案號：台灣板橋地方法院檢察署九十八年度
毒偵字第一五六四號），提起上訴，本院判決如下：
    主  文
上訴駁回。
    事  實
一、甲○○曾於民國九十五年間因施用毒品案件，經台灣板橋地
    方法院以九十五年度毒聲字第八一八號裁定觀察勒戒後，認
    無繼續施用毒品之傾向於九十五年十一月一日出所，並經臺
    灣板橋地方法院檢察署檢察官以九十五年度毒偵緝字第五六
    一號為不起訴處分確定；又於同年間，因幫助轉讓第一級毒
    品案件，經台灣板橋地方法院以九十五年度訴字第三五一一
    號判決處有期徒刑四月，復經台灣板橋地方法院於九十六年
    八月十日以九十六年度聲減字第四四二一號裁定減為有期徒
    刑二月確定，並於九十六年八月十二日縮刑期滿執行完畢。
    詎其於觀察勒戒執行完畢後之五年內，猶未戒除毒癮，復基
    於施用第一級毒品之犯意，於九十八年一月五日為警採尿前
    二十六小時內（查獲時至採尿時止應予扣除）之某時許，在
    不詳地點，施用第一級毒品海洛因一次。嗣於九十八年一月
    五日為警採尿送驗後，呈現鴉片類陽性反應，始悉上情。
二、案經臺北縣政府警察局板橋分局報請臺灣板橋地方法院檢察
    署檢察官偵查起訴。
    理  由
壹、程序方面：
    按被告以外之人於審判外之言詞或書面陳述，除法律有規定
    者外，不得作為證據。次按被告以外之人於審判外之陳述，
    經當事人於審判程序同意作為證據，法院審酌該言詞陳述或
    書面陳述作成時之情況，認為適當者，亦得為證據。當事人
    、代理人或辯護人於法院調查證據時，知有第一百五十九條
    第一項不得為證據之情形，而未於言詞辯論終結前聲明異議
    者，視為有前項之同意，刑事訴訟法第一百五十九條第一項
    及第一百五十九條之五分別定有明文。查台灣檢驗科技股份
    有限公司九十八年一月十九日出具之濫用藥物檢驗報告、檢
    體採集送驗紀錄表及臺北縣政府警察局板橋分局偵辦毒品危
    害防制條例案被移送人姓名及代碼對照表各一紙，當事人均
    未爭執，且迄本院言詞辯論終結前，復未就上開證據之證據
    能力聲明異議，本院審酌上開證據並非違法取得，亦無證明
    力明顯過低之情形，依上揭說明，均有證據能力。
貳、實體方面：
一、訊據被告甲○○固坦承有至警局採尿之事實，惟矢口否認施
    用第一級毒品犯行，辯稱：伊真的沒有吸食，而且當時伊的
    驗尿期限已經快要到期，伊不可能再去吸食云云。經查：被
    告於九十八年一月五日晚間七時二十二分許，在臺北縣板橋
    市○○路○段五十二號之臺北縣政府警察局板橋分局內經警
    採尿，並送檢驗結果，確實呈海洛因代謝物嗎啡之陽性反應
    ，此有台灣檢驗科技股份有限公司九十八年一月十九日出具
    之濫用藥物檢驗報告、檢體採集送驗紀錄表及臺北縣政府警
    察局板橋分局偵辦毒品危害防制條例案被移送人姓名及代碼
    對照表各一紙在卷可稽（見偵卷第七至一０頁）。再按海洛
    因經注射或吸入人體後，約百分之八十於二十四小時內自尿
    中排出，一般而言，尿液中能否驗出嗎啡陽性反應與其投與
    量、投與途徑、採尿時間、個人體質及檢測方法之靈敏度有
    關，國外曾有文獻報導注射六毫克之海洛因鹽酸鹽，其代謝
    物嗎啡之平均可檢出時限約為二十六小時，業經行政院衛生
    署藥物食品檢驗局於八十一年九月八日以藥檢壹字第八一一
    四八八五號函述綦詳，此為本院職務上已知悉之事項。復據
    法務部八十七年七月三十一日（八七）法檢決字第００二二
    八０號函釋說明，尿液中濫用藥物或代謝物之濃度所訂之閾
    值判定基準，嗎啡訂為三００ng/ml，超過此一數值即可認
    定有海洛因之存在，而本件上開尿液檢驗報告中，嗎啡之濃
    度為三二八ng/ml，業已超出前揭三００ng/ml之閾值，且其
    尿液除以酵素免疫分析法初步檢驗外，並以氣相層析質譜儀
    分析法檢驗確認，亦可排除偽陽性反應之可能，顯見被告於
    九十八年一月五日晚間七時二十二分許為警採尿前二十六小
    時內確有施用海洛因一次甚明。是被告空口否認施用，顯非
    可採。本件事證明確，被告犯行堪以認定，自應依法論科。
二、核被告所為，係犯毒品危害防制條例第十條第一項之施用第
    一級毒品罪。被告施用第一級毒品前持有毒品之低度行為，
    應為施用之高度行為所吸收，不另論罪。被告前有事實欄所
    載之論罪、科刑及徒刑之執行情形，此有臺灣高等法院被告
    前案紀錄表一件在卷可按，其受有期徒刑執行完畢，五年以
    內故意再犯本件有期徒刑以上之罪，為累犯，應依刑法第四
    十七條第一項規定加重其刑。又被告施用第一級毒品之行為
    雖屬可責，然其尿液經送驗結果，嗎啡濃度僅有三二八ng/m
    l ，並非高於標準值甚多，足認被告本次施用毒品海洛因之
    數量甚微，雖其施用毒品之非行仍應予以非難，惟其犯罪情
    節實屬輕微，且被告先前定期調驗尿液送檢，均呈毒品陰性
    反應，顯見其之前確有戒癮之決心，尚難僅因偶一不當而予
    全面否認其戒毒之努力，且其目前從事正當穩定之工作，並
    有年幼子女尚待哺育，如處以法定最低刑度，恐屬過苛，實
    屬法重情輕，其犯罪之情狀尚堪憫恕，爰依刑法第五十九條
    之規定酌量減輕其刑，並與前開累犯之加重規定，依法先加
    後減之。
三、原審經詳細調查，以被告罪證明確，適用上揭規定，並審酌
    被告犯罪之動機、目的、手段，施用毒品戕害一己身心健康
    ，惟未對他人造成實際危害，其施用毒品之數量甚微，國中
    畢業之智識程度（見偵卷第三頁），及犯罪後態度等一切情
    狀，量處有期徒刑四月，並諭知易科罰金之折算標準。核原
    審認事用法並無不合，量刑亦屬允當。公訴人以原審量刑過
    輕及被告犯行不適合以刑法第五十九條規定減輕其刑等語為
    由上訴，請求撤銷改判，為無理由，應予駁回。
據上論斷，應依刑事訴訟法第三百六十八條，判決如主文。
本案經檢察官侯千姬到庭執行職務。
中    華    民    國    98    年    8     月    25    日
                  刑事第十七庭  審判長法  官 趙功恆
                                      法  官 陳世宗
                                      法  官 陳憲裕
以上正本證明與原本無異。
如不服本判決，應於收受送達後10日內向本院提出上訴書狀，其
未敘述上訴之理由者並得於提起上訴後10日內向本院補提理由書
（均須按他造當事人之人數附繕本）「切勿逕送上級法院」。
                                      書記官  劉育妃
中    華    民    國    98    年    8     月    26    日
附錄：本案論罪科刑法條全文
毒品危害防制條例第十條：
施用第一級毒品者，處 6 月以上 5 年以下有期徒刑。
施用第二級毒品者，處 3 年以下有期徒刑。


司法院資訊處製作；財團法人民間司法改革基金會備份。
